【裁判字號】    99,簡上,75
【裁判日期】    990705
【裁判案由】    分割共有物
【裁判全文】
臺灣嘉義地方法院民事判決              99年度簡上字第75號
上  訴  人  癸○○
            卯○○
視同 上訴人 甲○○
            辛○○
            壬○○
            丙○○
            乙○○
            申○○
            午○○
            丑○○
            子○○
            巳○○
            寅○○
            辰○○
            未○○○
            己○○
            戊○○
            庚○○
            許宏宸
被  上訴人  丁○○
上列當事人間分割共有物事件，上訴人對於民國99年5月6日本院
朴子簡易庭民國99年度朴簡字第6號第一審判決提起上訴，本院
判決如下：
  主  文
原判決廢棄。
被上訴人在第一審之訴駁回。
第一、二審訴訟費用由被上訴人負擔。
  事實及理由
一按分割共有物之訴為必要共同訴訟，其訴訟標的對於各共有人
  必須合一確定，本件雖僅上訴人癸○○、卯○○提起上訴，但
  其在原審同造之其餘被告，仍應列為視同上訴人，合先敘明。
二被上訴人起訴主張：坐落嘉義縣太保市○○○段327之1號土地
  （下稱系爭土地），其土地面積依土地登記簿記載為3,891平
  方公尺，惟依現場測量後之實際計算面積為3,814平方公尺，
  超出地籍測量實施規則所規定之公差範圍，依同規則第232條
  第1款規定，請求上訴人及視同上訴人協同被上訴人將系爭土
  地之面積辦理更正為3,814平方公尺。又系爭土地為兩造共有
  ，兩造對於系爭土地並無不得分割之約定，且系爭土地依物之
  使用目的亦無不得分割之情形，因兩造就分割方法各有主張，
  未能達成分割之協議，爰依民法第824條第2項規定，提起本件
  訴訟，請求按如附圖所示之分割方案分割。又系爭土地前經起
  訴請求分割，經本院98年度朴簡字第41號判決分割（下稱前案
  訴訟），然因判決前未發覺共有人之一羅萬枝業已死亡，而由
  上訴人辦理繼承登記，又原共有人蘇燕玉在判決未確定前，將
  其應有部分移轉登記為被上訴人所有，致判決確定後，辦理分
  割登記時，判決當事人與土地登記謄本共有人不相同而無法辦
  理分割登記，乃再提起本件訴訟，聲明請求判決如原審判決主
  文所示。
三按當事人不得就已起訴之事件，於訴訟繫屬中，更行起訴。除
  別有規定外，確定之終局判決就經裁判之訴訟標的，有既判力
  。民事訴訟法第253條、第400條第1項定有明文。又起訴違反
  第253條，或其訴訟標的為確定判決之效力所及者，法院應以
  裁定駁回之，同法第249條第1項第7款亦定有明文。次按訴訟
  法上所謂同一事件，係指同一當事人就同一法律關係而為同一
  之請求，或就同一訴訟標的求為相反之判決，或求為與前訴可
  以代用之判決（最高法院19年上字第278號判例、82年度臺上
  字第1612號裁判意旨參照）。又按民事訴訟法第249條第2項不
  經言詞辯論逕以判決駁回之規定，於第二審程序準用之，此觀
  同法第463條規定及司法院院解字第3264號之(4)解釋文自明。
四經查：
(一)本件系爭土地前經原共有人蘇靖雅起訴請求分割，嗣移轉應有
  部分予蘇燕玉，經蘇燕玉承擔訴訟，並經本院以前案訴訟為實
  體判決，又前案訴訟係於98年6月3日言詞辯論終結，於98 年6
  月17日判決，共有人羅萬枝於前案訴訟中委任癸○○為訴訟代
  理人，且羅萬枝於訴訟繫屬中之98年6月2日過世等情，業經本
  院調取該卷宗核閱無訛，並有個人基本資料查詢結果在卷可稽
  。再依民事訴訟法第168條規定：當事人死亡者，訴訟程序在
  有繼承人、遺產管理人或其他依法令應續行訴訟之人承受其訴
  訟以前當然停止。同法第173條規定：第168條之規定，於有訴
  訟代理人時不適用之。但法院得酌量情形，裁定停止其訴訟程
  序。另按當事人有訴訟代理人者，訴訟程序不因當事人死亡而
  中斷，民事訴訟法第173條固定有明文，惟此係以當事人死亡
  後訴訟代理權仍屬存續為前提，故當事人所授與之訴訟代理權
  ，以一審級為限而無提起上訴之特別委任者，該審級之訴訟程
  序，雖不因當事人死亡而中斷，但至該審級之終局判決送達時
  ，訴訟代理權即歸消滅，訴訟程序亦即由是中斷（最高法院31
  年上字第1149號判例要旨參照）。本件羅萬枝雖於訴訟繫屬中
  死亡，然既有委任癸○○為訴訟代理人，且未經法院裁定停止
  訴訟，則依前揭規定，訴訟程序並不停止，前案訴訟進而為實
  體判決，並無不合。另觀諸羅萬枝委任癸○○之委任狀就有無
  授予民事訴訟法第70條第1項但書之提起上訴之特別授權不明
  ，此關乎前案訴訟判決是否已經確定，應由前案訴訟再予查明
  辦理，附此敘明。
(二)次按訴訟繫屬中為訴訟標的之法律關係，雖移轉於第三人，於
  訴訟無影響。但第三人如經兩造同意，得聲請代當事人承當訴
  訟。民事訴訟法第254條第1項亦定有明文。系爭土地原共有人
  蘇燕玉於前案訴訟繫屬中，於98年7月20日將其應有部分移轉
  登記予被上訴人乙節，固有被上訴人提出之土地登記謄本在卷
  可稽，然依前揭規定，對前案訴訟並無影響，固前案訴訟進而
  為實體判決，亦無不合。
(三)前案訴訟於98年6月17日判決後，上訴人於98年7月3日就羅萬
  枝之應有部分辦理繼承登記，有土地登記謄本在卷可憑，固可
  認定，然此為前案訴訟判決後發生之事實，無礙前案判決之效
  力。
(四)系爭土地既已經前案訴訟為實體判決，被上訴人復就同一訴訟
  標的提起本件訴訟，依首開說明，應依民事訴訟法第249條第1
  項第7款規定駁回之。原審未察，進而為實體判決，自有未洽
  ，上訴意旨以實體理由指摘原判決不當，雖有未合，然本件起
  訴既不合法，爰不經言詞辯論，由本院予以廢棄，改判如主文
  第2項所示。
五據上論結，本件上訴為有理由，依民事訴訟法第436條之1第3
  項、第450條、第78條，判決如主文
中    華    民    國    99    年    7     月    5     日
                      民事第三庭  審判長法  官  黃茂宏
                                        法  官  洪嘉蘭
                                        法  官  蘇雅慧
以上正本證明與原本無異。
不得上訴。
中    華    民    國    99    年    7     月    5     日
                                        書記官  李佳惠

司法院資訊處製作；財團法人民間司法改革基金會備份。
